臺灣臺南地方法院刑事判決　　　　　　　　　　　　　九十一年度訴緝字第一八號
　　公　訴　人　臺灣台南地方法院檢察署檢察官
　　被　　　告　甲○○
右列被告等因台灣地區與大陸地區人民關係條例等案件，經檢察官提起公訴 (八十九
年度偵字第四八五九號、八十九年偵字第六九一四號、八十九年度偵字第六六二九號
、八十九年度偵字第七七九三號)，暨移送併辦（九十年度偵字第二三二四號）本院
判決如左：
    主  文
甲○○共同違反不得使大陸地區人民非法進入臺灣地區規定，處有期徒刑伍月，如易
科罰金，以參佰元折算壹日。
    事  實
一、甲○○明知大陸地區人民未經許可，不得以非法方法入境台灣地區，竟於民國八
    十八年五月間，因高湘鵬（業經本院以八十九年訴字第一一五二號判處有期徒刑
    一年六月）與林明全（另經本院通緝中）等人允諾給付其新台幣（下同）七萬元
    「人頭費」做為假結婚之代價，甲○○即與高湘鵬等人，共同基於使大陸地區人
    士陳秀珍非法進入台灣，及使公務員將不實事項登載於職務上所掌公文書之犯意
    聯絡，由高湘鵬等人安排甲○○於八十八年一月間前往大陸地區福建省福州市，
    並於八十八年二月五日，與大陸地區女子陳秀珍共同至大陸地區福建省福州市公
    證處完成公證結婚之手續。而甲○○明知其與陳秀珍間之婚姻欠缺結婚真意為無
    效之婚姻，竟仍持在大陸地區福建省福州市公證處製作之結婚證書及經「財團法
    人海峽交流基金會」（下稱海基會）之認證書等文書，於同年二月十一日至台南
    市北區戶政事務所填具「結婚登記申請書」，申請辦理結婚之戶籍登記，致使該
    戶政事務所不知情之公務員陷於錯誤，而將上開不實結婚事項登載於職務上所掌
    之戶籍登記簿，足生損害於戶政機關對結婚登記及戶籍資料管理之正確性。再由
    甲○○基於同一目的，持上開記載不實之戶籍登記簿所制作之戶籍謄本，及填具
    之大陸地區人民進入台灣地區旅行證申請書、保證書、委託書等相關文件，向內
    政部警政署入出境管理局（下稱入出境管理局）申請配偶來台探視，經入出境管
    理局核准入境，並發給陳秀珍入境許可證。嗣大陸地區女子陳秀珍接獲核准來台
    探親之文件後，於八十八年四月十四日入境，由甲○○前往機場接機，並將大陸
    地區女子陳秀珍帶往台南市警察局第五分局實踐派出所辦理暫住人口登記，以此
    種非法手段使大陸地區人民陳秀珍進入台灣地區。陳秀珍進入台灣地區後，僅在
    甲○○位於台南市○區○○街八一號住處居住約一個月後，旋即自行離去打工。
二、案經台南市警察局第一分局報告臺灣台南地方法院檢察署檢察官偵查起訴暨移送
    併辦。
    理  由
一、訊據被告甲○○於本院審理時固坦承於前揭時地與大陸地區女子陳秀珍結婚，並
    接其至台灣地區等情，惟矢口否認涉有違反台灣地區與大陸地區人民關係條例（
    以下簡稱兩岸人民條例）及使公務員登載不實罪等罪嫌，辯稱：伊花費十六萬元
    至大陸地區迎娶陳秀珍回台灣，兩人係真結婚，並非假結婚云云。經查：
（一）被告甲○○於前揭時地與大陸地區女子陳秀珍申辦結婚登記，並以探親為由申
      請陳秀珍至台灣地區等情，業據被告於偵審中供承不諱，核與陳秀珍於警訊中
      所供相符，並有扣案結婚公證書、居民財團法人海峽交流基金會證明、委託書
      、戶籍謄本、大陸地區人民進入台灣地區旅行證申請書各紙在卷可稽，被告此
      部分供述與事實相符，堪以採信。
（二）同案被告高湘鵬於警訊及偵查中迭次供稱：其仲介兩岸人民結婚共計十對，其
      中甲○○與陳秀珍及其餘蔡淑卿、鄭明輝等人之婚姻係屬假結婚，許昆軒與陳
      清妹等人之婚姻為真結婚等語（參見八十九年偵字第四八五九號卷第七十四頁
      背面、第八十四頁背面），核與大陸地區女子陳秀珍於警訊中供稱：係經林明
      全協助，以交付人民幣六萬五千元為對價，以假結婚之方式進入台灣地區等語
      相符。堪認被告甲○○與陳秀珍間之婚姻並非基於真實結婚之意。被告甲○○
      雖另辯稱：伊於迎娶陳秀珍之際，確曾支付十六萬元為代價，其與陳秀珍間之
      婚姻，確係真結婚云云。惟被告甲○○於本院調查時亦自承：陳秀珍至台灣後
      ，僅與其同居約一月即不告而別；而其僅向介紹人徵詢意見，亦未曾報警請求
      協尋等語（參見本院九十一年四月二日訊問筆錄），依此，被告甲○○於名義
      上為其配偶之陳秀珍突然離去，不知下落，被告竟未請求警察等機關協助尋查
      ，此與通常婚姻係當事人基於永久共同生活之意所為之結合，於法於情，均應
      相互照顧、扶養與信賴，且婚姻雙方本於情感之基礎，對他方之居住、工作等
      相關生活環境因素，均應有相當之瞭解與關心等常情顯屬有違。另參以陳秀珍
      於警訊中亦供稱：至台灣地區後，未曾與被告履行夫妻義務等語（參見前開筆
      錄），此與婚姻本質、常情均有所違。另同案被告高湘鵬雖於本院調查時改稱
      被告甲○○與陳秀珍係真結婚云云，惟高湘鵬於警訊及偵查中就被告甲○○與
      陳秀珍係假結婚業已陳明如前，且婚姻當事人之陳秀珍亦供稱其與甲○○之婚
      姻為假結婚等語，是同案被告乙○○於本院調查之供述，應係迴護被告之詞，
      當無可採。綜上所述。堪認被告甲○○於本院審理時辯稱其與陳秀珍間並非假
      結婚云云，與事實不符，當無可採。被告甲○○犯行明確，堪以認定，應依法
      論科。
五、核被告甲○○所違係犯刑法第二百十六條、第二百十四條之行使使公務員登載不
    實公文書罪（公訴人漏未引用刑法第二百十六條之行使使公務員登載於職務上所
    掌公文書罪）。又被告甲○○以前開方法，使大陸地區女子陳秀珍非法進入台灣
    地區，違反台灣地區與大陸地區人民關係條例第十五條第一款使大陸地區人民非
    法入境，應論以同法第七十九條第一項之使大陸地區人民非法進入臺灣地區罪。
    被告甲○○使公務員登載不實事項於其職務上所掌公文書之低度行為，為行使該
    文書之高度行為所吸收，不另論罪。另被告甲○○與高湘鵬、林明全、陳秀珍等
    人就前開二罪之實施，分別具有共同犯意及行為分擔，均為共同正犯。又被告所
    犯上開二罪間，有方法結果之牽連關係，為牽連犯，應從一重之使大陸地區人民
    非法進入臺灣地區罪論處。爰審酌被告甲○○圖謀人頭費用之私利而犯本案、犯
    罪手段、所得、其犯行對台灣社會治安之影響、犯罪後否認犯行之態度等一切情
    狀，量處如主文所示之刑。另被告行為後，刑法第四十一條業於九十年一月十日
    修正公布，同年月十二日生效，舊法規定犯最重本刑三年以下有期徒刑以下之刑
    之罪，而受六個月以下有期徒刑或拘役之宣告，因身體、教育、職業、家庭之關
    係或其他正當事由，執行顯有困難者，得易科罰金，修正後刑法第四十一條第一
    項規定，凡犯最重本刑五年以下有期徒刑以下之刑之罪，而受六個月以下有期徒
    刑或拘役之宣告，均得易科罰金，比較新舊法之結果，以新法較有利於被告，故
    依刑法第二條第一項前段規定，本案自應適用修正後刑法第四十一條第一項前段
    之規定，諭知易科罰金之折算標準。
據上論斷，應依刑事訴訟法第二百九十九條第一項前段，台灣地區與大陸地區人民關
係條例第七十九條第一項，刑法第十一條前段、第二條第一項前段、第二十八條、第
二百十六條、第二百十四條、第五十五條後段、四十一條第一項前段，罰金罰鍰提高
標準條例第一條前段、第二條，判決如主文。
本案經檢察官高峰祈到庭執行職務
中      華      民      國    九十一    年      九      月      十      日
          臺灣臺南地方法院刑事第五庭
                                          法  官    卓  穎  毓
右正本證明與原本無異。
如不服本判決，應於判決送達後十日內，向本院提出上訴狀。
                                          書記官    黃  子  起
中      華      民      國    九十一    年      九      月      十一    日
附錄法條：
臺灣地區與大陸地區人民關係條例第十五條：
  左列行為不得為之：
  一、使大陸地區人民非法進入臺灣地區。
  二、招攬臺灣地區人民未經許可使之進入大陸地區。
  三、使大陸地區人民在臺灣地區從事未經許可或與許可目的不符之活動。
  四、僱用大陸地區人民從事未經許可或與許可範圍不符之工作。
  五、居間介紹他人為前款之行為。
臺灣地區與大陸地區人民關係條例第七十九條：
  違反第十五條第一款規定者，處五年以下有期徒刑、拘役或科或併科新台幣五十萬
  元以下罰金。
  以犯前項之罪為常業者，處一年以上七年以下有期徒刑，得併科新台幣一百萬元以
  下罰金。
  第一項之未遂犯罰之。
刑法第二百十六條：
  行使第二百十條至第二百十五條之文書者，依偽造、變造文書或登載不實事項或使
  登載不實事項之規定處斷。
刑法第二百十四條：
  明知為不實之事項，而使公務員登載於職務上所掌之公文書，足以生損害於公眾或
  他人者，處三年以下有期徒刑、拘役或五百元以下罰金。
